【裁判字號】    89,易,848
【裁判日期】    891205
【裁判案由】    傷害等
【裁判全文】
臺灣士林地方法院刑事判決                          八十九年度易字第八四八號
    公  訴  人  臺灣士林地方法院檢察署檢察官
    被      告  丙○○
                丁○○
                乙○○
    右  一  人
    選任辯護人  葉子瑋
右列被告等因傷害等案件，經檢察官提起公訴（八十八年度偵字第二三四○號、第三
七○九號），本院判決如左：
    主  文
乙○○傷害人之身體，免刑。
丙○○、丁○○被訴部分均公訴不受理。
    事  實
一丙○○（民國八十九年六月十二日歿）因懷疑其妻黃梨娟與乙○○有染，於八十七
  年三月二十五日下午二時許，夥同丁○○帶警及其僱用之徵信社人員前往臺北縣八
  里鄉○○路七七巷三五號七樓乙○○住處查證時，與乙○○發生言語及肢體衝突，
  乙○○為阻止丙○○入內，竟基於傷害之犯意，出手拉扯毆打丙○○，使丙○○受
  有右前臂瘀青二處（二公分ｘ二公分、三公分ｘ三公分）、左耳瘀青（三公分ｘ三
  公分）、左上臂瘀青（四公分ｘ三公分）、左頸部扭傷等傷害。
二案經被害人丙○○訴由臺北縣警察局蘆洲分局報告臺灣士林地方法院檢察署檢察官
  偵查起訴。
    理  由
壹、免刑部分：
一訊據被告乙○○固不否認於右揭時地與丙○○等人發生衝突，惟矢口否認有何傷害
  之犯行，辯稱：因丙○○及丁○○持茶盤蓋、檯燈等物毆打伊，伊基於正當防衛而
  與之發生拉扯云云。惟查，右揭事實，業據告訴人丙○○指訴：「乙○○捉住我不
  讓我進去，於是我和乙○○開始拉扯、互毆：：：我左耳後方被乙○○打了一拳，
  便拿起桌上的盤子向乙○○頭上砸去」等語綦詳（參見八十八年度偵字第三七○九
  號偵查卷宗第四頁背面、第六七頁背面），核與證人即臺北縣警察局蘆洲分局龍源
  派出所警員陳彥仁證稱：「賴（君禮）不讓其（指丙○○）進入，雙方在拉扯，之
  後簡（炳烔）持桌上盤子敲賴某頭部流血：：：他們是互毆，雙方都有動手打」等
  語相符（參見前開偵查卷宗第八六頁），且有臺北市立陽明醫院開立之診字第三九
  五號丙○○診斷書影本一件在卷可稽。按正當防衛必須對於現在不法之侵害始得為
  之，侵害業已過去，即無正當防衛可言。至彼此互毆，又必以一方初無傷人之行為
  ，因排除對方不法之侵害而加以還擊，始得以正當防衛論。故侵害已過去後之報復
  行為，與無從分別何方為不法侵害之互毆行為，均不得主張防衛權（最高法院三十
  年度上字第一○四○號判例參照）。而衡之一般社會經驗法則，互毆係屬多數動作
  構成單純一罪而互為攻擊之傷害行為，縱令一方先行出手，而還擊之一方在客觀上
  茍非單純對於現在不法之侵害為必要排除之反擊行為，因其本即有傷害之犯意存在
  ，則對其互為攻擊之還手反擊行為，自無主當防衛權之餘地」（最高法院八十四年
  度臺非字第二○八號判決參照）；本案如前所述，被告乙○○與丙○○先互相拉扯
  毆打，無從分別何方為不法侵害，揆諸前開說明，與正當防衛之情形尚有未合，至
  丙○○嗣後持敲茶盤蓋敲擊被告乙○○頭部之不法侵害行為，不得引為被告乙○○
  先前積極侵害行為之正當防衛抗辯。是被告乙○○此部分所辯，顯係卸責之詞，不
  足採信。事證明確，其犯行堪以認定。
二核被告乙○○所為，係犯刑法第二百七十七條第一項傷害罪。惟按，犯最重本刑為
  三年以下有期徒刑、拘役、或專科罰金之罪，情節輕微，顯可憫恕，認為依刑法第
  五十九條規定減輕其刑仍嫌過重者，得免除其刑；又免除其刑者，應諭知免刑之判
  決，刑法第六十一條第一款、刑事訴訟法第二百九十九條第一項後段分別定有明文
  。查本件被告乙○○、丁○○、丙○○業於八十九年四月二十六日達成和解，約定
  ：「簽立和解書時，各方達成諒解，同意各自撤回相互間之所有民刑事訴訟案件，
  不再追究立和解書人彼此間之相關責任。其中刑事部分，並應於簽立和解書同時具
  狀撤回告訴並表明不再追訴之意思」，此有和解書一件附卷可稽，而被告乙○○已
  依約分別於八十九年五月一日、同年月十九日具狀撤回告訴丙○○、丁○○傷害、
  毀損等部分，丁○○亦於八十九年九月十五日具狀撤回告訴乙○○傷害部分，然丙○○於簽立和解書後，即於八十九年六月十二日死亡，此有法務部戶役政連結作業
  系統一件可查，不及依約撤回對乙○○之告訴。復查，本件衝突中，被告乙○○為
  阻止丙○○等人進入其住處，徒手與丙○○、丁○○發生拉扯毆打，丙○○僅受有
  瘀青及扭傷等傷害，丁○○僅受有瘀青及擦傷等傷害，反之丙○○持茶盤蓋敲擊被
  告乙○○之頭部，丁○○亦持檯燈毆打被告乙○○，使其受有頭部外傷、頭皮撕裂
  傷（五公分ｘ○．五公分ｘ○．四公分）、腳部挫傷等較重之傷害，且財物遭受毀
  損，綜觀全案情節，被告乙○○所犯情節已屬最輕微。茲被告乙○○、丁○○、丙○○等人既已達成和解，除丙○○告訴乙○○部分外，其餘部分均已依法撤回告訴
  ，僅因丙○○未及撤回告訴即驟然死亡，而獨留所犯情節最輕之被告乙○○一人進
  入實體訴訟程序受科刑判決，衡諸法律公平正義之精神，尚有未合。參以丙○○偵
  查中委任之律師陳永星請求本院對乙○○處以最輕之刑度，被告丁○○亦具狀略稱
  ：「丙○○為陳報人摯友，如其仍在世，必會履約撤回對被告之告訴：：：請參酌
  和解書內容，就丙○○告訴乙○○部分從輕判決，應不違丙○○遺志」等語，本院
  審酌被告乙○○犯最重本刑為三年以下有期徒刑之罪，情節輕微，顯可憫恕，依法
  酌量減輕仍嫌過重，爰依刑法第六十一條第一款規定免除其刑，並依刑事訴訟法第
  二百九十九條第一項後段規定諭知免刑之判決，以昭公允。
貳、不受理部分：
一公訴意旨另以：(1)被告丙○○因疑其妻黃梨娟與甲○○有染，並共同竊取其所經營
  之龍京閣藝品店內之茶壺飾品等物，於八十七年十二月二十二日下午五時二十分許
  ，帶警前往臺北市○○區○○街三八一號一樓甲○○住處查證時，因與甲○○發生
  言語衝突，意基於傷害及恐嚇之犯意，出手毆打甲○○，致甲○○受有右側頭皮腫
  傷（一．五公分ｘ一公分ｘ○．五公分）、右手指關節裂傷（一．五公分ｘ○．二
  公分ｘ○．二公分）等傷害，復恐嚇稱：要叫黑道兄弟跟甲○○一輩子等語，致甲○○心生畏怖。(2)被告丙○○復疑其妻黃梨娟與乙○○有染，於八十七年三月二十
  五日下午二時許，夥同丁○○帶警及其僱用之徵信社人員前往臺北縣八里鄉○○路
  七七巷三五號七樓乙○○住處查證時，與乙○○發生言語衝突，竟共同基於傷害及
  毀損之犯意聯絡，分別持屋內乙○○所有之茶盤蓋、檯燈毆打乙○○，致乙○○受
  有頸部外傷、頭皮撕裂傷（五公分ｘ○．五公分ｘ○，四公分）、腳部挫傷等傷害
  ，上開茶盤蓋、檯燈均毀損不堪使用，乙○○亦基於傷害之犯意聯絡，出手拉扯毆
  打丁○○，使丁○○受有右耳後瘀青（一公分ｘ一公分）、左耳後瘀青（二公分ｘ
  二公分）、左手瘀青（一公分ｘ一公分）、左第四指擦傷（四公分ｘ一公分）等傷
  害。因認被告丙○○涉犯刑法第三百零五條恐嚇、第二百七十七條第一項傷害、第
  三百五十四條毀損罪嫌、被告丁○○涉犯刑法第二百七十七條第一項傷害、第三百
  五十四條毀損罪嫌、被告乙○○此部分亦涉犯刑法第二百七十七條第一項傷害罪嫌
  云云。
二按被告死亡者，應諭知不受理之判決，刑事訴訟法第三百零三條第五款定有明文。
  復按，告訴乃論之罪，告訴人於第一審辯論終結前得撤回其告訴，又告訴經撤回者
  ，應諭知不受理之判決，刑事訴訟法第二百三十八條第一項、第三百零三條第三款
  分別定有明文。
三丙○○部分：
  查本件被告丙○○已於民國八十九年六月十二日死亡，此有法務部戶役政連結作業
  系統一件可查。依照上開說明，此部分爰不經言詞辯論，逕為不受理之判決。
四丁○○部分：
  查本件告訴人乙○○告訴被告丁○○傷害及毀損案件，起訴書認係觸犯刑法第二百
  七十七條第一項普通傷害罪、第三百五十四條毀損罪，依同法第二百八十七條、第
  三百五十七條之規定，須告訴乃論。茲據告訴人乙○○撤回告訴，依照首開說明，
  此部分爰不經言詞辯論，逕為不受理之諭知。
五乙○○部分：
  查本件告訴人丁○○告訴被告乙○○傷害案件，起訴書認係觸犯刑法第二百七十七
  條第一項普通傷害罪，依同法第二百八十七條之規定，須告訴乃論。茲據告訴人乙○○撤回告訴，然公訴意旨認此部分與前揭論罪科刑之傷害丙○○部分，有連續犯
  裁判上一罪之關係，爰不另為不受理之諭知。
據上論斷，應依刑事訴訟法第二百九十九條第一項後段、三百零三條第三款、第五款
、第三百零七條，刑法第二百七十七條第一項前段、第六十條第一款，，罰金罰鍰提
高標準條例第一條前段，判決如主文。
本案經檢察官徐文豪到庭執行職務
中        華        民        國    八十九    年    十二    月    五    日
                                      臺灣士林地方法院刑事第四庭
                                                  法  官  陳  玉  曆
右正本證明與原本無異。
如不服本判決，應於送達後十日內，向本院提出上訴狀。
                                                  書記官  陳  鳳  嬌
中        華        民        國    八十九    年    十二    月    七    日


司法院資訊處製作；財團法人民間司法改革基金會備份。
